【裁判字號】    97,訴,252
【裁判日期】    970813
【裁判案由】    損害賠償
【裁判全文】
臺灣基隆地方法院民事判決               97年度訴字第252號
原    告  己○○○
          庚○○
          丁○○
          丙○○
          乙○○
共同訴訟
代 理 人  余鐘柳    律師
被    告  甲○○
          戊○○○○○○○○
                        樓
上列當事人間因原告提起附帶民事訴訟，請求侵權行為損害賠
償事件，經本院刑事庭裁定移來（97年度交附民字第7號），本
院於97年7月30日言詞辯論終結，判決如下：
    主  文
被告應連帶給付原告己○○○新臺幣陸拾伍萬元，及被告陳嘉銘
自九十七年二月二十一日起、被告甲○○自九十七年三月二日起
，均至清償日止，按週年百分之五計算之利息。
被告應連帶給付原告庚○○、丁○○、丙○○、乙○○各新臺幣
伍拾萬元，及被告陳嘉銘自九十七年二月二十一日起、被告甲○○自九十七年三月二日起，均至清償日止，按週年百分之五計算
之利息。
原告其餘之訴駁回。
訴訟費用由被告連帶負擔五分之四，餘由原告負擔。
本判決第一項於原告己○○○以新臺幣貳拾萬元為被告預供擔保
後，得為假執行。
本判決第二項得假執行。
原告己○○○其餘假執行之聲請駁回。
    事實及理由
一、程序方面
    被告甲○○經合法通知未於最後言詞辯論期日到場，核無民
    事訴訟法第386條各款所列情形，爰依民事訴訟法第385 條
    第1項前段之規定，准原告之聲請，由其一造辯論而為判決
    。
二、原告起訴主張：
（一）受僱於被告陳嘉銘即獨資商號東榕建材行之同案被告甲○○於96年9月1日上午9時許，於駕駛執照吊銷後駕駛車號
      6335-KT號小貨車 (下稱系爭小貨車），因疏未注意車前
      狀況，撞及被害人陳秋致死，有本院97年度交訴字第4
      號刑事判決在卷可稽。原告己○○○為被害人之配偶，其
      餘原告則為被害人之子女，均為被害人之繼承人，原告己○○○因上開事實支出殯葬費用，並受有精神上痛苦，其
      餘原告則亦均受有精神上痛苦。為此依民法第184條第1項
      、第187條第1項、第192條第1項、第194條，請求被告連
      帶給付原告己○○○殯葬費新臺幣（下同）86 1,400元及
      精神慰撫金50萬元，計1,361,400元；被告應連帶給付原
      告庚○○、丁○○、丙○○、乙○○精神慰撫金各50萬元
      ；及均自起訴狀繕本送達之翌日起至清償日止，按週年百
      分之5計算之利息，並陳明願供擔保請准宣告假執行。
（二）對被告抗辯之陳述：依腳踏車損害及被害人受傷情形，被
      害人應不是逆向行駛，而係要穿越馬路，被害人並無過失
      。
三、被告甲○○經合法通知未於言詞辯論期日到場，亦未提出任
    何書狀供本院參酌，被告陳嘉銘就原告主張之系爭事實，並
    就甲○○係其受僱人雖不爭執，惟抗辯被告甲○○並非無照
    駕駛，甲○○被吊銷駕照，係因未收受繳交駕照之執行命令
    ，且被害人為逆向行駛，有違道路交通法規，就系爭車禍之
    發生應負比較大的責任，鑑定報告及原始筆錄也均是如此認
    定；並聲明請求駁回原告之訴。
四、按因故意或過失，不法侵害他人之權利者，負損害賠償責任
    ；受僱人因執行職務，不法侵害他人之權利者，由僱用人與
    行為人連帶負損害賠償責任。但選任受僱人及監督其職務之
    執行，已盡相當之注意或縱加以相當之注意而仍不免發生損
    害者，僱用人不負賠償責任；不法侵害他人致死者，對於支
    出醫療及增加生活上需要之費用或殯葬費之人，亦應負損害
    賠償責任；不法侵害他人致死者，被害人之父、母、子、女
    及配偶，雖非財產上之損害，亦得請求賠償相當之金額，民
    法第184條第1項前段、第188條第1項、第192條第1項、第19
    4條分別定有明文。
五、本件經爭點整理後，被告陳嘉銘與原告就系爭車禍係因受僱
    於被告陳嘉銘之被告甲○○駕駛車號6335-KT號自用小貨車
    於送貨途中與被害人騎乘之腳踏車發生撞擊，致被害人因車
    禍造成低血容積休克、外傷後內出血、雙側血胸及骨盆骨骨
    折而不治死亡並無爭執，惟就被害人就系爭車禍之發生是否
    與有過失及被告應賠償之金額尚有爭執。爰分別說明如下：
（一）被害人是否與有過失部分
    被告陳建華於96年9月1日上午9時許，於駕駛執照吊銷後之
    96月9月1日上午9時許，駕駛系爭小貨車，載運裝潢建材，
    沿基隆市○○街往福五街行駛，途經百六街60號前時，本應
    注意車前狀況，隨時採取必要之安全措施，且行經無號誌交
    叉路口時應減速慢行，隨時準備停車，而當時天候正常，視
    線無並障礙，路面狀況良好，並無不能注意之情事，適前方
    有被害人騎腳踏車由對向車道沿中線由對向而來，甲○○自
    認可閃過而疏於注意，且未採取必要之減速或迴避之措施，
    以致被害人騎腳踏車逼近系爭貨車前方時方驚覺即將撞上而
    閃避煞車，惟因車速過快、煞車不及而撞上被害人所騎之腳
    踏車，導致被害人人車倒地受傷，甲○○則於員警到場處理
    時自承係系爭貨車駕駛人，被害人經送往長庚紀念醫院基隆
    分院急救，仍於同日晚間9時30分許，因車禍造成低血容積
    休克、外傷後內出血、雙側血胸及骨盆骨骨折而不治死亡。
    前開事實業經本院97年度交訴字第4號刑事判決確定在案。
    經本院依職權調閱本院97年度交訴字第4號、臺灣基隆地方
    法院檢察署97年度偵字第102號、96年度相字第354號卷宗、
    96年度相字第354號卷內所附事故現場照片、兩造於檢察官
    前之陳述筆錄及臺灣省基宜區車輛行車事故鑑定委員會之意
    見書所載，亦認為被害人騎所騎之腳踏車應係沿中線由對向
    而來之可能性較大。是被害人確有未遵守道路交通標誌、標
    線之疏失，不應沿道路中間分隔線逆向行使，顯見被害人對
    此事故之發生與有過失，而肇事時為上午、天晴、地面乾燥
    ，本院因此衡量上開雙方過失之程度，認定被害人與有過失
    ，其與被告甲○○各應負百分之50之責任。
（二）原告得請求之損害賠償額
   1、殯葬費部分
 （1）不法侵害他人致死者，對於支出醫療及增加生活上需要之
      費用或殯葬費之人，亦應負損害賠償責任。當事人已證明
      受有損害而不能證明其數額或證明顯有重大困難者，法院
      應審酌一切情況，依所得心證定其數額。民法第192條1項
      及事訴法第222條第2項定有明文。又殯葬費為收殮及埋葬
      費用，其賠償範圍應以實際支出之費用為準，且應斟酌被
      害人當地之習俗、被害人之身分、地位及生前經濟狀況決
      定之，如殯葬費支出之數額，未能確切證明，法院亦得斟
      酌通常合理之殯儀館費用標準，為准予賠償之依據，此觀
      最高法院92年度台上第1135號判決、51年度台上字第3671
      號判決甚明。經查，原告己○○○主張因系爭事故致實際
      支出殯葬費用計861,400元，業據其提出治喪支出明細表
      乙件（未附細項正式收據）及發票2張，惟其支出項目中
      不乏逾越必要程度之支出，例如告別式做功德部分340,00
      0元、陣頭93,400元、塔位及其管理費222,000元、靈厝28
      ,000 元等項目支出，顯逾越法務部所定犯罪被害人補償
      殯葬費補助標準及基隆市立殯葬管理所各項收費標準數倍
      之多，其超出必要程度之支出即不能准許，又由於原告非
      但未能就支出細項提出收據，且該明細表所載之項目亦過
      為籠統而不夠具體（例如禮儀部分支出50,000元，究何項
      目費用為多少並未釋明），致本院無從算定本件必要之喪
      葬費，故依民事訴訟法第222條第2項規定，並參酌上開被
      害人當地之習俗、被害人之身分、地位及生前經濟狀況、
      前開法務部所定犯罪被害人補償殯葬費補助標準，及基隆
      市立殯葬管理所各項收費標準，認為以300,000元為適當
      。
 （2）按損害之發生或擴大，被害人與有過失者，法院得減輕賠
      償金額，或免除之，民法第217定有明文。次按民法第192
      條第1項規定不法侵害他人致死者，對於支出殯葬費之人
      ，亦應負損害賠償責任，係間接被害人得請求賠償之特例
      。此項請求權，自理論言，雖係固有之權利，然其權利係
      基於侵權行為之規定而發生，自不能不負擔直接被害人之
      過失，倘直接被害人於損害之發生或擴大與有過失時，依
      公平之原則，亦應有民法第117條過失相抵規定之適用（
      參見最高法院73年度台再字第182號判例）。被告甲○○
      係受僱於被告陳嘉銘且於執行職務中侵害他人權益、及被
      害人就系爭事故之發生有百分之50之過失已如前述，故被
      告應連帶給付原告己○○○之殯葬費，應為150,000元【
      計算式：300,000元×50%＝150,000元】。
   2、慰撫金部分
      慰撫金之多寡，應斟酌雙方之身分、地位、資力與加害之
      程度及其他各種情形核定相當之數額，其金額是否相當，
      自應依實際加害情形與被害人所受之痛苦及雙方之身分、
      地位、經濟狀況等關係決定之。原告己○○○為被害人之
      妻，晚年喪偶所承受之痛苦程度，其餘原告則為被害人的
      子女，因中年喪父之痛及因此所生焦慮，可見一般，是以
      本院審酌被害人死亡時為71歲、兩造之身分、教育程度、
      社會地位、經濟狀況及被告加害情形，和被告陳嘉銘經營
      有東榕建材行，依其審理中之陳述，其所經營之行號應稍
      具規模，而另一被告甲○○現年35歲、僅國小畢業、家中
      經濟僅能勉持等一切情狀後，認為各原告因系爭事故所生
      之非財產上之損害，均超過100萬元，而請求被告甲○○
      、陳嘉銘應連帶賠償之慰撫金，僅各為50萬元，顯然在各
      該非財產上損害額先行適用過失相抵規定後，被告應連帶
      賠償之金額範圍內，於法自無不合。
   依上所述，本件原告得請求之金額，原告己○○○為65萬元
   ，庚○○、丁○○、丙○○、乙○○4人則各為50萬元。
六、綜上所述，原告依侵權行為之法律關係，依民法第184條第1
    項前段、第188條第1項前段、第192條第1項、第194條之規
    定，請求被告分別連帶給付原告各如主文第1項、第2項之金
    額，及起訴狀送達被告之翌日即被告陳嘉銘自97年2月21日
    起、被告甲○○自97年3月2日起，均至清償日止之法定遲延
    利息，於法洵屬正當，應予准許，因予判決如主文第1項、
    第2項所示，原告逾此範圍之其餘請求，則為無理由，應以
    判決駁回如主文第3項所示。
七、本判決第1項原告勝訴部分，原告陳明願供擔保，聲請為假
    執行，於法並無不合，爰酌定相當之擔保金額宣告之如判決
    主文第5項所示；本判決2項所命被告給付原告庚○○、丁○○、丙○○、乙○○金額各未逾50萬元，應依職權宣告假執
    行如判決主文第6項所示。至於原告逾上開假執行宣告之其
    餘假執行之聲請，即原告己○○○其餘假執行之聲請，則因
    訴之駁回而失所依附，應併予以判決駁回如判決主文第7項
    所示，。
八、據上論結，本件原告之訴為一部有理由、一部無理由，依民
    事訴訟法第385條第1項前段、第79條、第85條第1項及第2項
    、第389條第1項第5款、第390條第2項，判決如主文。
中    華    民    國    97    年  8    月      13    日
                  民事庭法  官  李木貴
以上正本係照原本作成。
對於本件判決如有不服，應於收受送達後20日內向本院提出上訴
書狀，敘述上訴之理由，上訴於臺灣高等法院，並按他造當事人
之人數附具繕本。
中    華    民    國    97    年    8    月    13  日
                        書記官  林蔚菁


司法院資訊處製作；財團法人民間司法改革基金會備份。
